## Primera minería de datos
En esta sección, realizamos una minería de datos a priori, con el objetivo de encontrar reglas de asociación.
Sin embargo, nos encontramos con un problema, ya que el dataset estaba bastante desbalanceado y había muchas
clases. Por ello, tras este apartado decidimos realizar una transformación (que en principio creimos que 
no era necesaria) para poder trabajar con un dataset más equilibrado.

### Asociación
```{r}
library(arules)
library(caret)
library(FSelector)
library(arulesViz)
library(dplyr)
```

### Lectura de datos
```{r}
# Lectura de dataset
df=read.table("data/student-por.csv",sep=",",header=TRUE)

cols_to_factor <- c("school", "sex", "address", "famsize", "Pstatus", "Medu", "Fedu", "Mjob", 
                    "Fjob", "reason", "guardian", "traveltime", "studytime" ,"famrel"
                    , "freetime", "goout", "health")

df[cols_to_factor] <- lapply(df[cols_to_factor], as.factor)

cols_to_boolean <- c("schoolsup", "famsup", "paid", "activities", "nursery", "higher", "internet", "romantic")

df[cols_to_boolean] <- lapply(df[cols_to_boolean], function(x) x == "yes")
```

```{r}
# Descartar la columna 'Dalc' del dataset para Hwalc, y descartar la columna 'Hwalc' del dataset para Hdalc
df_association <- df %>%
  mutate(Dalc = as.factor(Dalc),
         Walc = as.factor(Walc))
df_asociation_walc <- df_association[, -which(names(df_association) == "Dalc")]
df_asociation_dalc <- df_association[, -which(names(df_association) == "Walc")]

```

```{r}
# Ejecutar el algoritmo Apriori
rules <- apriori(df_asociation_dalc,
                 parameter = list(supp = 0.05, conf = 0.8, maxlen = 3),
                 appearance = list(rhs = paste("Dalc=", c("1","2","3", "4", "5"), sep="")))


inspect(head(rules))
```

```{r}
rules_lift <- subset(rules, lift > 1.2)

rules_sorted <- sort(rules_lift, by = "confidence", decreasing = TRUE)

inspect(head(rules_sorted, 10))

```

```{r}
# Visualización básica
plot(rules_sorted)

# Gráfico interactivo
plot(rules_sorted, method = "graph", engine = "htmlwidget")

```

En este caso, vamos a buscar reglas de asociación para el consumo de alcohol entre
semana para valores 3, 4 y 5. Esto debido a que como se observó anteriormente, con
un soporte y confianza mayores solo se obtienen reglas relacionadas con consumo bajo 
de alcohol, lo cual no ayuda a tener referencia de todas las clases.
```{r}
# Ejecutar el algoritmo Apriori

rules <- apriori(df_asociation_dalc, 
                 parameter = list(supp = 0.001, conf = 0.6, maxlen = 3),
                 appearance = list(rhs = paste("Dalc=", c( "3", "4", "5"), sep="")))

inspect(head(rules))
```

```{r}
rules_lift <- subset(rules, lift > 1.2)

rules_sorted <- sort(rules_lift, by = "confidence", decreasing = TRUE)

inspect(head(rules_sorted, 10))

```

```{r}
# Visualización básica
plot(rules_sorted)

# Gráfico interactivo
plot(rules_sorted, method = "graph", engine = "htmlwidget")

```

Como se puede observar, las reglas de asociación obtenidas no son muy útiles, ya que
la mayoría de las reglas tienen una confianza muy baja. Esto se debe a que el dataset
está muy desbalanceado, y la mayoría de las instancias pertenecen a la clase 1 de consumo
de alcohol entre semana. Por ello, vamos a realizar una transformación para equilibrar
el dataset y volver a realizar la minería de datos.
