# Lectura de datos
```{r}
library(dplyr)
library(caret)
library(ggplot2)
library(tidyr)
library(arules)
library(FSelector)
library(arulesViz)

# Lectura de dataset
df=read.table("data/student-por.csv",sep=",",header=TRUE)

cols_to_factor <- c("school", "sex", "address", "famsize", "Pstatus", "Medu", "Fedu", "Mjob", 
                    "Fjob", "reason", "guardian", "traveltime", "studytime" ,"famrel"
                    , "freetime", "goout", "health")

df[cols_to_factor] <- lapply(df[cols_to_factor], as.factor)

cols_to_boolean <- c("schoolsup", "famsup", "paid", "activities", "nursery", "higher", "internet", "romantic")

df[cols_to_boolean] <- lapply(df[cols_to_boolean], function(x) x == "yes")
```

## Transformación
Como se puede observar, el dataset está desbalanceado, por lo que se nos plantean varias casuísticas, primeramente se han realizado algunas transoformaciones,
como la creación de dos nuevas columnas, una para el consumo de alcohol diario (Dalc) y otra para el consumo de alcohol durante los fin de semanas (Walc). En estas
nuevas columnas se han agrupado las diferentes frecuencias de consumo, siendo True si se consume entre 3,4 o 5, o False si está entre 1 y 2 entre semana y,  True si se consume entre 4 o 5 y False si está entre 1, 2 y 3 en fin de semana .

```{r}
df <- df %>%
  mutate(Hdalc = Dalc >= 2,
         Hwalc = Walc >= 3)

df <- df %>%
  select(-Dalc, -Walc)

df$Hdalc <- as.integer(df$Hdalc)
df$Hwalc <- as.integer(df$Hwalc)

table(df$Hdalc)
table(df$Hwalc)
```

## Segunda minería de datos
Tras realizar la transformación, volvemos a realizar la minería de datos a priori para encontrar reglas de asociación.
### Asociación
#### Consumo de alcohol entre semana
```{r}
# Descartar la columna 'Dalc' del dataset para Hwalc, y descartar la columna 'Hwalc' del dataset para Hdalc
df_association <- df %>%
  mutate(Hdalc = as.factor(Hdalc),
         Hwalc = as.factor(Hwalc))
df_asociation_hwalc <- df_association[, -which(names(df_association) == "Hdalc")]
df_asociation_hdalc <- df_association[, -which(names(df_association) == "Hwalc")]

```

```{r}
# Ejecutar el algoritmo Apriori

rules <- apriori(df_asociation_hdalc, 
                 parameter = list(supp = 0.05, conf = 0.7),
                 appearance = list(rhs = paste("Hdalc=", c("1"), sep="")))

inspect(head(rules))
```  

```{r}
rules_lift <- subset(rules, lift > 1.2)

rules_sorted <- sort(rules_lift, by = "confidence", decreasing = TRUE)

inspect(head(rules_sorted, 10))

```

```{r}
# Visualización básica
plot(rules_sorted)

# Gráfico interactivo
plot(rules_sorted, method = "graph", engine = "htmlwidget")

```

#### Consumo de alcohol en fin de semana
```{r}
# Ejecutar el algoritmo Apriori

rules <- apriori(df_asociation_hwalc, 
                 parameter = list(supp = 0.05, conf = 0.8),
                 appearance = list(rhs = paste("Hwalc=", c("1"), sep="")))

inspect(head(rules))
```  

```{r}
rules_lift <- subset(rules, lift > 1.2)

rules_sorted <- sort(rules_lift, by = "confidence", decreasing = TRUE)

inspect(head(rules_sorted, 10))

```

```{r}
# Visualización básica
plot(rules_sorted)

# Gráfico interactivo
plot(rules_sorted, method = "graph", engine = "htmlwidget")

```