# Lectura de datos
```{r}
library(dplyr)
library(caret)
library(ggplot2)
library(tidyr)
library(arules)
library(FSelector)
library(arulesViz)

# Lectura de dataset
df=read.table("data/student-por.csv",sep=",",header=TRUE)

cols_to_factor <- c("school", "sex", "address", "famsize", "Pstatus", "Medu", "Fedu", "Mjob", 
                    "Fjob", "reason", "guardian", "traveltime", "studytime" ,"famrel"
                    , "freetime", "goout", "health")

df[cols_to_factor] <- lapply(df[cols_to_factor], as.factor)

cols_to_boolean <- c("schoolsup", "famsup", "paid", "activities", "nursery", "higher", "internet", "romantic")

df[cols_to_boolean] <- lapply(df[cols_to_boolean], function(x) x == "yes")
```

## Transformación
Como se puede observar, el dataset está desbalanceado, por lo que se nos plantean varias casuísticas, primeramente se han realizado algunas transformaciones,
como la creación de dos nuevas columnas, una para el consumo de alcohol diario a la que se ha denominado Hdalc y otra para el consumo de alcohol durante los 
fines de semanas a la que se ha denominado Hwalc. En estas nuevas columnas se han agrupado las diferentes frecuencias de consumo, de la siguiente manera:
+ Entre semana (Hdalc):
  - True: si se consume entre 2, 3, 4 y 5.
  - False: si se consume entre 1.
+ Fines de semana (Hwalc):
  - True: si se consume entre 3, 4 y 5.
  - False: si se consume entre 1 y 2.

```{r}
df <- df %>%
  mutate(Hdalc = Dalc >= 2,
         Hwalc = Walc >= 3)

df <- df %>%
  select(-Dalc, -Walc)

df$Hdalc <- as.integer(df$Hdalc)
df$Hwalc <- as.integer(df$Hwalc)

table(df$Hdalc)
table(df$Hwalc)
```

## Segunda minería de datos
Tras realizar la transformación, volvemos a realizar la minería de datos a priori para encontrar reglas de asociación.
### Asociación
#### Consumo de alcohol entre semana
```{r}
# Descartar la columna 'Hdalc' del dataset para Hwalc, y descartar la columna 'Hwalc' del dataset para Hdalc
df_association <- df %>%
  mutate(Hdalc = as.factor(Hdalc),
         Hwalc = as.factor(Hwalc))
df_asociation_hwalc <- df_association[, -which(names(df_association) == "Hdalc")]
df_asociation_hdalc <- df_association[, -which(names(df_association) == "Hwalc")]

```

```{r}
# Ejecutar el algoritmo Apriori

rules <- apriori(df_asociation_hdalc, 
                 parameter = list(supp = 0.05, conf = 0.7),
                 appearance = list(rhs = paste("Hdalc=", c("1"), sep="")))

inspect(head(rules))
```  

```{r}
rules_lift <- subset(rules, lift > 1.2)

rules_sorted <- sort(rules_lift, by = "confidence", decreasing = TRUE)

inspect(head(rules_sorted, 10))

```

```{r}
# Obtención del atributo más frecuente en las reglas
rules_items <- lhs(rules_sorted)  # Obtén el lado izquierdo de las reglas

item_freq <- itemFrequency(rules_items)

item_freq_sorted <- sort(item_freq, decreasing = TRUE)

```

```{r}
# Visualización básica
plot(rules_sorted)

# Gráfico interactivo
plot(rules_sorted, method = "graph", engine = "htmlwidget")

```

#### Consumo de alcohol en fin de semana
```{r}
# Ejecutar el algoritmo Apriori

rules <- apriori(df_asociation_hwalc, 
                 parameter = list(supp = 0.05, conf = 0.8),
                 appearance = list(rhs = paste("Hwalc=", c("1"), sep="")))

inspect(head(rules))
```  

```{r}
rules_lift <- subset(rules, lift > 1.2)

rules_sorted <- sort(rules_lift, by = "confidence", decreasing = TRUE)

inspect(head(rules_sorted, 10))

```

```{r}
# Obtención del atributo más frecuente en las reglas
rules_items <- lhs(rules_sorted)  # Obtén el lado izquierdo de las reglas

item_freq <- itemFrequency(rules_items)

item_freq_sorted <- sort(item_freq, decreasing = TRUE)

```

```{r}
# Visualización básica
plot(rules_sorted)

# Gráfico interactivo
plot(rules_sorted, method = "graph", engine = "htmlwidget")

```