### Lectura de datos

```{r}
library(dplyr)
library(caret)

df=read.table("data/student-por.csv",sep=",",header=TRUE)

cols_to_factor <- c("school", "sex", "address", "famsize", "Pstatus", "Medu", "Fedu", "Mjob", 
                    "Fjob", "reason", "guardian", "traveltime", "studytime" ,"famrel"
                    , "freetime", "goout", "health", "Dalc", "Walc")

df[cols_to_factor] <- lapply(df[cols_to_factor], as.factor)

cols_to_boolean <- c("schoolsup", "famsup", "paid", "activities", "nursery", "higher", "internet", "romantic")

df[cols_to_boolean] <- lapply(df[cols_to_boolean], function(x) x == "yes")

```
### CREACION DE DATASET PARA WALC Y DALC

```{r}
dfWalc <- select(df, -Dalc)

dfDalc <- select(df, -Walc)
```

### ANÁLISIS DE COLUMNAS MÁS IMPORTANTES PARA DALC
```{r}
# Filtrar variables numéricas
dfDalc$Dalc <- as.numeric(dfDalc$Dalc)
num_vars <- dfDalc %>% select_if(is.numeric)

# Correlación con la variable objetivo
correlation <- cor(num_vars, dfDalc$Dalc)
print(correlation)
# Seleccionar variables con alta correlación (positiva o negativa)
selected_vars <- which(abs(correlation) > 0.15)

print(selected_vars)
```

### COLUMNAS NÚMERICAS MÁS IMPORTANTES PARA DALC USANDO CORRELACIÓN
G1, G2, G3, absences

```{r}
chi_results <- sapply(dfDalc %>% select_if(is.factor), function(x) {
chisq.test(table(x, dfDalc$Dalc))$p.value
})

# Seleccionar variables significativas (p < 0.05)
selected_categorical_vars <- names(which(chi_results < 0.05))

print(selected_categorical_vars)
```

### COLUMNAS CATEGÓRICAS MÁS IMPORTANTES PARA DALC USANDO PRUEBA CHI-CUADRADO
sex, guardian, studytime, famrel, freetime, goout

```{r}
selected_vars <- c("G1", "G2", "G3", "absences", "sex", "guardian", "studytime", "famrel", "freetime", "goout")
dalc_formula <- as.formula(paste("Dalc ~", paste(selected_vars, collapse = " + ")))
```

### PREPARAR DATOS DE ENTRENAMIENTO PARA DALC
```{r}
dfDalc$Dalc <- as.factor(dfDalc$Dalc)

control <- trainControl(method = "cv", number = 5)

set.seed(123)

trainIndex <- createDataPartition(dfDalc$Dalc, p = 0.70, list = FALSE)
trainData <- dfDalc[trainIndex, ]
testData <- dfDalc[-trainIndex, ]

# Normalizar las variables predictoras
preProc <- preProcess(trainData[, -5], method = c("center", "scale"))
trainDataNormalized <- predict(preProc, trainData[, -5])
testDataNormalized <- predict(preProc, testData[, -5])
```

### KNN PARA DALC
```{r}
# Entrenar el modelo KNN con validación cruzada
set.seed(42)
knn_model <- train(dalc_formula,            # Fórmula
                   data = trainDataNormalized,       # Datos de entrenamiento
                   method = "knn",         # Modelo: K-Nearest Neighbors
                   trControl = control,    # Configuración de k-fold
                   tuneGrid = expand.grid(k = 1:10))  # Ajuste de k entre 1 y 10

print(knn_model)

# Calcular la importancia de las variables
feature_importance <- varImp(knn_model, scale = TRUE)
print(feature_importance)
```

```{r}
# Hacer predicciones en los datos de prueba
predictions <- predict(knn_model, testDataNormalized)

# Evaluar el modelo
confusionMatrix(predictions, testData$Dalc)
```

### SVM PARA DALC
```{r}
# Entrenar el modelo SVM radial con validación cruzada
set.seed(42)

grid <- expand.grid(C = c(0.1, 1, 10), sigma = c(0.01, 0.05, 0.1))

set.seed(42)
svm_model <- train(dalc_formula, 
                   data = trainDataNormalized, 
                   method = "svmRadial", 
                   trControl = control, 
                   tuneGrid = grid)

print(svm_model)


# Calcular la importancia de las variables
feature_importance <- varImp(svm_model, scale = TRUE)
print(feature_importance)

# Hacer predicciones en los datos de prueba
predictions <- predict(svm_model, testDataNormalized)

# Evaluar el modelo usando la matriz de confusión
confusionMatrix(predictions, testDataNormalized$Dalc)
```

### CART PARA DALC
```{r}
# Entrenar el modelo CART con validación cruzada
set.seed(42)
cart_model <- train(dalc_formula,            # Fórmula
                    data = trainData,       # Datos de entrenamiento
                    method = "rpart",         # Modelo: Classification and Regression Trees
                    trControl = control,    # Configuración de k-fold
                    tuneLength = 10)  # Ajuste de hiperparámetros

print(cart_model)

# Hacer predicciones en los datos de prueba
predictions <- predict(cart_model, testData)

# Evaluar el modelo usando la matriz de confusión
confusionMatrix(predictions, testData$Dalc)
```
