---
title: "School_alcohol_consumption"
output: html_document
date: "2024-11-10"
---
# Consumo de alcohol en estudiantes

Con este estudio, el objetivo que pretendemos es analizar el consumo de alcohol en estudiantes
y su relación con otras variables. Para ello, vamos a utilizar un dataset que contiene información
sobre estudiantes de dos escuelas portuguesas, incluyendo datos sobre su consumo de alcohol,
características personales, familiares y académicas. 

## Pasos KDD
### Integración
A la hora de observar los dataset, tenemos un dataset para la asignatura de matemáticas y otro para
la asignatura de portugués. Ambos datasets tienen la misma estructura y se pueden unir en un 
único dataset. Sin embargo, en este caso, vamos a trabajar con el dataset de portugués.

Esto se debe a que hay 382 instancias que pertenecen a ambas asignaturas, y no queremos duplicar
la información. Además, el dataset de portugués tiene más instancias que el de matemáticas, 
por lo que nos aportará más información. El hecho de seleccionar el dataset de portugués solamente
excluiría a 13 instancias del dataset de matemáticas, por lo que no perderíamos mucha información
con esta decisión.

Una de las alternativas que estudiamos fue unir ambos datasets y fusionar las instancias duplicadas,
calculando la media de las notas de ambas asignaturas para cada período. Sin embargo, esto 
implicaría una pérdida de información, ya que no podríamos analizar las diferencias entre ambas.

```{r}
install.packages("dplyr")
library(dplyr)
```

```{r}

# Lectura de dataset
df=read.table("data/student-por.csv",sep=",",header=TRUE)

# Convertir columnas necesarias a factor
cols_to_factor <- c("school", "sex", "address", "famsize", "Pstatus", "Medu", "Fedu", "Mjob", 
                    "Fjob", "reason", "guardian", "traveltime", "studytime" ,"famrel"
                    , "freetime", "goout", "health")

df[cols_to_factor] <- lapply(df[cols_to_factor], as.factor)

cols_to_boolean <- c("schoolsup", "famsup", "paid", "activities", "nursery", "higher", "internet", "romantic")

df[cols_to_boolean] <- lapply(df[cols_to_boolean], function(x) x == "yes")

# Creamos una versión del dataset con los atributos Dalc y Walc discretizados
df_discrete <- df %>%
  mutate(Dalc = as.factor(Dalc),
         Walc = as.factor(Walc))

print(nrow(df)) 
print(head(df))
print(str(df))
```

## Visualización
```{r}
install.packages("ggplot2")
install.packages("tidyverse")
library(ggplot2)
library(tidyr)
```

### Histograma de consumo de alcohol entre semana
```{r}	
ggplot(df, aes(x = Dalc)) +
  geom_histogram(binwidth = 1, fill = "blue", color = "black") +
  labs(title = "Histograma de consumo de alcohol en fin de semana",
       x = "Consumo de alcohol",
       y = "Frecuencia")

```
### Histograma de consumo de alcohol en fin de semana
```{r}	
ggplot(df, aes(x = Walc)) +
  geom_histogram(binwidth = 1, fill = "blue", color = "black") +
  labs(title = "Histograma de consumo de alcohol en fin de semana",
       x = "Consumo de alcohol",
       y = "Frecuencia")
```
### Gráfico de dispersión de consumo de alcohol entre semana y en fin de semana
```{r}
ggplot(df, aes(x = Dalc, y = Walc)) +
  geom_count(aes(color = after_stat(n), size = after_stat(n))) +
  scale_size_area(max_size = 10) +
  scale_color_gradient(low = "blue", high = "red") +
  labs(title = "Consumo de alcohol entre semana y fin de semana",
       x = "Consumo de alcohol entre semana",
       y = "Consumo de alcohol fin de semana",
       size = "Cantidad de instancias",
       color = "Cantidad de instancias")
```
### Gráfico de tarta de la distribución conjunta de Dalc y Walc
```{r}
df_count <- df %>%
  count(Dalc, Walc) %>%
  mutate(prop = n / sum(n))
  
ggplot(df_count, aes(x = "", y = prop, fill = interaction(Dalc, Walc))) +
  geom_bar(stat = "identity", width = 1, color = "white") +
  coord_polar("y") +
  scale_fill_manual(name = "Dalc y Walc",
                    labels = paste("Dalc:", df_count$Dalc, "- Walc:", df_count$Walc),
                    values = rainbow(nrow(df_count))) +
  labs(title = "Distribución conjunta del consumo de alcohol entre semana y en fin de semana",
       x = NULL, y = NULL) +
  theme_void()  

```

### Gráfico de media de consumo de alcohol según si los padres están separados o no (entre semana vs fin de semana)

```{r}
df %>%
  group_by(Pstatus) %>%
  summarise(mean_Dalc = mean(Dalc), mean_Walc = mean(Walc)) %>%
  pivot_longer(cols = c(mean_Dalc, mean_Walc), names_to = "Consumo", values_to = "Media") %>%
  ggplot(aes(x = Pstatus, y = Media, fill = Consumo)) +
  geom_bar(stat = "identity", position = "dodge", color = "black") +
  labs(title = "Media de consumo de alcohol según si los padres están separados o no",
       x = "Estado de los padres",
       y = "Media de consumo de alcohol",
       fill = "Consumo") +
  theme_minimal()
```

### Gráfico de media de consumo de alcohol en función de las ausencias escolares (entre semana vs fin de semana)
```{r}
df %>%
  group_by(absences) %>%
  summarise(mean_Dalc = mean(Dalc), mean_Walc = mean(Walc)) %>%
  pivot_longer(cols = c(mean_Dalc, mean_Walc), names_to = "Consumo", values_to = "Media") %>%
  ggplot(aes(x = absences, y = Media, color = Consumo)) +
  geom_line(size = 1) +
  geom_point(size = 2) +
  labs(title = "Media de consumo de alcohol en función de las ausencias escolares",
       x = "Número de ausencias escolares",
       y = "Media de consumo de alcohol",
       color = "Consumo") 

```

### Media de consumo según el tiempo de estudio (entre semana vs fin de semana)
```{r}
# Asegúrate de que las variables 'studytime' y 'Dalc' están en el formato adecuado
df$studytime <- factor(df$studytime, levels = c("1", "2", "3", "4"))
df$Dalc <- as.numeric(as.character(df$Dalc)) # Si 'Dalc' es un factor, convertirlo a numérico

# Eliminar filas con valores NA en las columnas de interés
df_clean <- df %>%
  filter(!is.na(Dalc) & !is.na(studytime))

# Agrupar los datos por el tiempo de estudio y calcular la media del consumo de alcohol
library(dplyr)

df_summary <- df_clean %>%
  group_by(studytime) %>%
  summarise(media_consumo = mean(Dalc, na.rm = TRUE))

# Visualización con ggplot2
library(ggplot2)

ggplot(df_summary, aes(x = studytime, y = media_consumo, fill = studytime)) +
  geom_col(show.legend = FALSE) +  # Usar geom_col() para barras con valores pre-calculados
  labs(title = "Media de consumo de alcohol según el tiempo de estudio",
       x = "Tiempo de estudio",
       y = "Media de consumo de alcohol") +
  theme_minimal()


```

### Media de consumo según el tiempo libre (entre semana vs fin de semana)
```{r}
# Asegúrate de que 'freetime' y 'Dalc' están en el formato adecuado
df$freetime <- factor(df$freetime, levels = c("1", "2", "3", "4", "5"))
df$Dalc <- as.numeric(as.character(df$Dalc))  # Si 'Dalc' es un factor, convertirlo a numérico

# Eliminar filas con valores NA en las columnas de interés
df_clean <- df %>%
  filter(!is.na(Dalc) & !is.na(freetime))

# Agrupar los datos por el tiempo libre y calcular la media del consumo de alcohol
library(dplyr)

df_summary_freetime <- df_clean %>%
  group_by(freetime) %>%
  summarise(media_consumo = mean(Dalc, na.rm = TRUE))

# Visualización con ggplot2
library(ggplot2)

ggplot(df_summary_freetime, aes(x = freetime, y = media_consumo, fill = freetime)) +
  geom_col(show.legend = FALSE) +  # Usar geom_col() para barras con valores pre-calculados
  labs(title = "Media de consumo de alcohol según el tiempo libre",
       x = "Tiempo libre",
       y = "Media de consumo de alcohol") +
  theme_minimal()


```

### Media de consumo según el tiempo libre y el tiempo de estudio
```{r}
# Asegurarse de que las columnas Walc y Dalc sean numéricas
df_clean$Walc <- as.numeric(as.character(df_clean$Walc))
df_clean$Dalc <- as.numeric(as.character(df_clean$Dalc))

# Calcular la media de consumo de alcohol entre semana (Dalc) y fines de semana (Walc)
df_summary <- df_clean %>%
  group_by(studytime, freetime) %>%
  summarise(
    media_consumo_semanal = mean(Dalc, na.rm = TRUE),  # Media de consumo entre semana
    media_consumo_finsemana = mean(Walc, na.rm = TRUE)  # Media de consumo fines de semana
  )

# Verificar la distribución de los valores de Walc y Dalc
summary(df_summary$media_consumo_semanal)
summary(df_summary$media_consumo_finsemana)

# Mapa de calor para el consumo de alcohol entre semana (Dalc)
ggplot(df_summary, aes(x = studytime, y = freetime, fill = media_consumo_semanal)) +
  geom_tile() +
  labs(title = "Mapa de calor del consumo de alcohol entre semana",
       x = "Tiempo de estudio (Horas)",
       y = "Tiempo libre (1 - Muy bajo a 5 - Muy alto)",
       fill = "Media de consumo de alcohol") +
  scale_fill_gradient(low = "white", high = "blue") +
  theme_minimal()

# Mapa de calor para el consumo de alcohol fines de semana (Walc)
ggplot(df_summary, aes(x = studytime, y = freetime, fill = media_consumo_finsemana)) +
  geom_tile() +
  labs(title = "Mapa de calor del consumo de alcohol fines de semana",
       x = "Tiempo de estudio (Horas)",
       y = "Tiempo libre (1 - Muy bajo a 5 - Muy alto)",
       fill = "Media de consumo de alcohol") +
  scale_fill_gradient(low = "white", high = "blue") +
  theme_minimal()
```

## Limpieza
(Se queda en blanco de momento)

## Transformación
(Se queda en blanco de momento)

## Minería de datos
### Asociación
```{r}
install.packages("arules")
library(arules)
install.packages("caret")
library(caret)
install.packages("FSelector")
library(FSelector)
```

## Cuando se reorganice el documento, esto hay que subirlo a preprocesamiento :)
```{r}
# Descartar la columna 'Dalc' del dataset
df_asociation_walc <- df_discrete[, -which(names(df_discrete) == "Dalc")]
df_asociation_dalc <- df_discrete[, -which(names(df_discrete) == "Walc")]

```


```{r}
# Ejecutar el algoritmo Apriori
# rules <- apriori(df_asociation_dalc, parameter = list(supp = 0.01, conf = 0.8))

rules <- apriori(df_asociation_dalc, parameter = list(supp = 0.05, conf = 0.9, maxlen = 3))

# Inspeccionar las primeras reglas generadas
inspect(head(rules))
```

```{r}
# Filtrar por elevación
rules_lift <- subset(rules, lift > 1.2)

# Ordenar por confianza
rules_sorted <- sort(rules_lift, by = "confidence", decreasing = TRUE)

# Inspeccionar reglas filtradas y ordenadas
inspect(head(rules_sorted, 10))

```

```{r}
install.packages("arulesViz")
library(arulesViz)

# Visualización básica
plot(rules_sorted)

# Gráfico interactivo
plot(rules_sorted, method = "graph", engine = "htmlwidget")

````