---
title: "School_alcohol_consumption"
output: html_document
date: "2024-11-10"
---
# Consumo de alcohol en estudiantes

Con este estudio, el objetivo que pretendemos es analizar el consumo de alcohol en estudiantes
y su relación con otras variables. Para ello, vamos a utilizar un dataset que contiene información
sobre estudiantes de dos escuelas portuguesas, incluyendo datos sobre su consumo de alcohol,
características personales, familiares y académicas. 

## Pasos KDD
### Integración
A la hora de observar los dataset, tenemos un dataset para la asignatura de matemáticas y otro para
la asignatura de portugués. Ambos datasets tienen la misma estructura y se pueden unir en un 
único dataset. Sin embargo, en este caso, vamos a trabajar con el dataset de portugués.

Esto se debe a que hay 382 instancias que pertenecen a ambas asignaturas, y no queremos duplicar
la información. Además, el dataset de portugués tiene más instancias que el de matemáticas, 
por lo que nos aportará más información. El hecho de seleccionar el dataset de portugués solamente
excluiría a 13 instancias del dataset de matemáticas, por lo que no perderíamos mucha información
con esta decisión.

Una de las alternativas que estudiamos fue unir ambos datasets y fusionar las instancias duplicadas,
calculando la media de las notas de ambas asignaturas para cada período. Sin embargo, esto 
implicaría una pérdida de información, ya que no podríamos analizar las diferencias entre ambas.

```{r}
install.packages("dplyr")
library(dplyr)
```

```{r}

# Lectura de dataset
df=read.table("data/student-por.csv",sep=",",header=TRUE)

# Convertir columnas necesarias a factor
cols_to_factor <- c("school", "sex", "address", "famsize", "Pstatus", "Medu", "Fedu", "Mjob", 
                    "Fjob", "reason", "guardian", "traveltime", "studytime" ,"famrel"
                    , "freetime", "goout", "health")

df[cols_to_factor] <- lapply(df[cols_to_factor], as.factor)

cols_to_boolean <- c("schoolsup", "famsup", "paid", "activities", "nursery", "higher", "internet", "romantic")

df[cols_to_boolean] <- lapply(df[cols_to_boolean], function(x) x == "yes")

print(nrow(df)) 
print(head(df))
print(str(df))
```

## Visualización
```{r}
install.packages("ggplot2")
install.packages("tidyverse")
library(ggplot2)
library(tidyr)
```

### Histograma de consumo de alcohol entre semana
```{r}	
ggplot(df, aes(x = Dalc)) +
  geom_histogram(binwidth = 1, fill = "blue", color = "black") +
  labs(title = "Histograma de consumo de alcohol en fin de semana",
       x = "Consumo de alcohol",
       y = "Frecuencia")

```
### Histograma de consumo de alcohol en fin de semana
```{r}	
ggplot(df, aes(x = Walc)) +
  geom_histogram(binwidth = 1, fill = "blue", color = "black") +
  labs(title = "Histograma de consumo de alcohol en fin de semana",
       x = "Consumo de alcohol",
       y = "Frecuencia")
```
### Gráfico de dispersión de consumo de alcohol entre semana y en fin de semana
```{r}
ggplot(df, aes(x = Dalc, y = Walc)) +
  geom_count(aes(color = after_stat(n), size = after_stat(n))) +
  scale_size_area(max_size = 10) +
  scale_color_gradient(low = "blue", high = "red") +
  labs(title = "Consumo de alcohol entre semana y fin de semana",
       x = "Consumo de alcohol entre semana",
       y = "Consumo de alcohol fin de semana",
       size = "Cantidad de instancias",
       color = "Cantidad de instancias")
```
### Gráfico de tarta de la distribución conjunta de Dalc y Walc
```{r}
df_count <- df %>%
  count(Dalc, Walc) %>%
  mutate(prop = n / sum(n))
  
ggplot(df_count, aes(x = "", y = prop, fill = interaction(Dalc, Walc))) +
  geom_bar(stat = "identity", width = 1, color = "white") +
  coord_polar("y") +
  scale_fill_manual(name = "Dalc y Walc",
                    labels = paste("Dalc:", df_count$Dalc, "- Walc:", df_count$Walc),
                    values = rainbow(nrow(df_count))) +
  labs(title = "Distribución conjunta del consumo de alcohol entre semana y en fin de semana",
       x = NULL, y = NULL) +
  theme_void()  

```

### Gráfico de media de consumo de alcohol según si los padres están separados o no (entre semana vs fin de semana)

```{r}
df %>%
  group_by(Pstatus) %>%
  summarise(mean_Dalc = mean(Dalc), mean_Walc = mean(Walc)) %>%
  pivot_longer(cols = c(mean_Dalc, mean_Walc), names_to = "Consumo", values_to = "Media") %>%
  ggplot(aes(x = Pstatus, y = Media, fill = Consumo)) +
  geom_bar(stat = "identity", position = "dodge", color = "black") +
  labs(title = "Media de consumo de alcohol según si los padres están separados o no",
       x = "Estado de los padres",
       y = "Media de consumo de alcohol",
       fill = "Consumo") +
  theme_minimal()
```

### Gráfico de media de consumo de alcohol en función de las ausencias escolares (entre semana vs fin de semana)
```{r}
df %>%
  group_by(absences) %>%
  summarise(mean_Dalc = mean(Dalc), mean_Walc = mean(Walc)) %>%
  pivot_longer(cols = c(mean_Dalc, mean_Walc), names_to = "Consumo", values_to = "Media") %>%
  ggplot(aes(x = absences, y = Media, color = Consumo)) +
  geom_line(size = 1) +
  geom_point(size = 2) +
  labs(title = "Media de consumo de alcohol en función de las ausencias escolares",
       x = "Número de ausencias escolares",
       y = "Media de consumo de alcohol",
       color = "Consumo") 

```

### Media de consumo según el tiempo de estudio (entre semana vs fin de semana)
```{r}
# Asegúrate de que las variables 'studytime' y 'Dalc' están en el formato adecuado
df$studytime <- factor(df$studytime, levels = c("1", "2", "3", "4"))
df$Dalc <- as.numeric(as.character(df$Dalc)) # Si 'Dalc' es un factor, convertirlo a numérico

# Eliminar filas con valores NA en las columnas de interés
df_clean <- df %>%
  filter(!is.na(Dalc) & !is.na(studytime))

# Agrupar los datos por el tiempo de estudio y calcular la media del consumo de alcohol
library(dplyr)

df_summary <- df_clean %>%
  group_by(studytime) %>%
  summarise(media_consumo = mean(Dalc, na.rm = TRUE))

# Visualización con ggplot2
library(ggplot2)

ggplot(df_summary, aes(x = studytime, y = media_consumo, fill = studytime)) +
  geom_col(show.legend = FALSE) +  # Usar geom_col() para barras con valores pre-calculados
  labs(title = "Media de consumo de alcohol según el tiempo de estudio",
       x = "Tiempo de estudio",
       y = "Media de consumo de alcohol") +
  theme_minimal()


```
###Media de consumo de alcohol en función de la salud de los estudiantes (entre semana y fin de semana)
```{r}
library(ggplot2)
library(tidyr)
df %>%
  group_by(Pstatus) %>%
  summarise(mean_Dalc = mean(Dalc), mean_Walc = mean(Walc)) %>%
  pivot_longer(cols = c(mean_Dalc, mean_Walc), names_to = "Consumo", values_to = "Media") %>%
  ggplot(aes(x = Pstatus, y = Media, fill = Consumo)) +
  geom_bar(stat = "identity", position = "dodge", color = "black") +
  labs(title = "Media de consumo de alcohol según si los padres están separados o no",
       x = "Estado de los padres",
       y = "Media de consumo de alcohol",
       fill = "Consumo") +
  theme_minimal()
```
### Media de consumo de alcohol según la relación familiar
```{r}
library(ggplot2)
library(dplyr)

famrel_consumption <- df %>%
  group_by(famrel) %>%
  summarise(
    avg_Dalc = mean(Dalc, na.rm = TRUE),
    avg_Walc = mean(Walc, na.rm = TRUE)
  ) %>%
  pivot_longer(cols = c(avg_Dalc, avg_Walc), names_to = "TipoConsumo", values_to = "MediaConsumo")

# Crear el gráfico
ggplot(famrel_consumption, aes(x = factor(famrel), y = MediaConsumo, fill = TipoConsumo)) +
  geom_bar(stat = "identity", position = "dodge", color = "black") +
  scale_fill_manual(values = c("avg_Dalc" = "blue", "avg_Walc" = "red"), 
                    labels = c("Entre semana", "Fin de semana")) +
  labs(
    title = "Media del consumo de alcohol según relación familiar",
    x = "Relación familiar (1: muy mala, 5: excelente)",
    y = "Consumo promedio de alcohol",
    fill = "Tipo de consumo"
  ) +
  theme_minimal() +
  theme(
    legend.position = "bottom",
    legend.title = element_text(face = "bold"),
    strip.text = element_text(face = "bold")
  )
```
### Media de consumo según el tiempo libre (entre semana vs fin de semana)
```{r}
# Asegúrate de que 'freetime' y 'Dalc' están en el formato adecuado
df$freetime <- factor(df$freetime, levels = c("1", "2", "3", "4", "5"))
df$Dalc <- as.numeric(as.character(df$Dalc))  # Si 'Dalc' es un factor, convertirlo a numérico

# Eliminar filas con valores NA en las columnas de interés
df_clean <- df %>%
  filter(!is.na(Dalc) & !is.na(freetime))

# Agrupar los datos por el tiempo libre y calcular la media del consumo de alcohol
library(dplyr)

df_summary_freetime <- df_clean %>%
  group_by(freetime) %>%
  summarise(media_consumo = mean(Dalc, na.rm = TRUE))

# Visualización con ggplot2
library(ggplot2)

ggplot(df_summary_freetime, aes(x = freetime, y = media_consumo, fill = freetime)) +
  geom_col(show.legend = FALSE) +  # Usar geom_col() para barras con valores pre-calculados
  labs(title = "Media de consumo de alcohol según el tiempo libre",
       x = "Tiempo libre",
       y = "Media de consumo de alcohol") +
  theme_minimal()


```

```{r}
### Consumo de alcohol en función de la frecuencia de salida (entre semana vs fin de semana)

library(dplyr)
library(tidyr)
library(ggplot2)

# Agrupar los datos por la frecuencia de salida y calcular las medias
df_summary <- df %>%
  group_by(goout) %>%
  summarise(
    average_consumption_dalc = mean(Dalc, na.rm = TRUE),
    average_consumption_walc = mean(Walc, na.rm = TRUE)
  )

# Transformar los datos al formato largo
df_long <- df_summary %>%
  pivot_longer(
    cols = c(average_consumption_dalc, average_consumption_walc),
    names_to = "type_of_consumption",
    values_to = "average_consumption"
  )

# Visualización con ggplot2
ggplot(df_long, aes(x = factor(goout), y = average_consumption, fill = type_of_consumption)) +
  geom_col(position = "dodge") +  # Barras lado a lado
  labs(
    title = "Media de consumo de alcohol según la frecuencia de salida (Laborables vs Fines de semana)",
    x = "Frecuencia de salida",
    y = "Media de consumo de alcohol",
    fill = "Tipo de consumo"
  ) +
  scale_fill_manual(
    values = c("average_consumption_dalc" = "steelblue", 
               "average_consumption_walc" = "darkorange"),
    labels = c("average_consumption_dalc" = "Días laborables", 
               "average_consumption_walc" = "Fin de semana")
  ) +
  theme_minimal()
```

```{r}
### Media de consumo según la edad (entre semana vs fin de semana)

library(dplyr)
library(tidyr)
library(ggplot2)

# Agrupar los datos por la edad del alumno y calcular las medias
df_summary <- df %>%
  group_by(age) %>%
  summarise(
    average_consumption_dalc = mean(Dalc, na.rm = TRUE),
    average_consumption_walc = mean(Walc, na.rm = TRUE)
  )

# Transformar los datos al formato largo
df_long <- df_summary %>%
  pivot_longer(
    cols = c(average_consumption_dalc, average_consumption_walc),
    names_to = "type_of_consumption",
    values_to = "average_consumption"
  )

# Visualización con ggplot2
ggplot(df_long, aes(x = factor(age), y = average_consumption, fill = type_of_consumption)) +
  geom_col(position = "dodge") +  # Barras lado a lado
  labs(
    title = "Media de consumo de alcohol según la edad (Laborables vs Fines de semana)",
    x = "Edad del alumno",
    y = "Media de consumo de alcohol",
    fill = "Tipo de consumo"
  ) +
  scale_fill_manual(
    values = c("average_consumption_dalc" = "steelblue", 
               "average_consumption_walc" = "darkorange"),
    labels = c("average_consumption_dalc" = "Días laborables", 
               "average_consumption_walc" = "Fin de semana")
  ) +
  theme_minimal()
```
### Media de consumo según el tiempo libre y el tiempo de estudio
```{r}
# Asegurarse de que las columnas Walc y Dalc sean numéricas
df_clean$Walc <- as.numeric(as.character(df_clean$Walc))
df_clean$Dalc <- as.numeric(as.character(df_clean$Dalc))

# Calcular la media de consumo de alcohol entre semana (Dalc) y fines de semana (Walc)
df_summary <- df_clean %>%
  group_by(studytime, freetime) %>%
  summarise(
    media_consumo_semanal = mean(Dalc, na.rm = TRUE),  # Media de consumo entre semana
    media_consumo_finsemana = mean(Walc, na.rm = TRUE)  # Media de consumo fines de semana
  )

# Verificar la distribución de los valores de Walc y Dalc
summary(df_summary$media_consumo_semanal)
summary(df_summary$media_consumo_finsemana)

# Mapa de calor para el consumo de alcohol entre semana (Dalc)
ggplot(df_summary, aes(x = studytime, y = freetime, fill = media_consumo_semanal)) +
  geom_tile() +
  labs(title = "Mapa de calor del consumo de alcohol entre semana",
       x = "Tiempo de estudio (Horas)",
       y = "Tiempo libre (1 - Muy bajo a 5 - Muy alto)",
       fill = "Media de consumo de alcohol") +
  scale_fill_gradient(low = "white", high = "blue") +
  theme_minimal()

# Mapa de calor para el consumo de alcohol fines de semana (Walc)
ggplot(df_summary, aes(x = studytime, y = freetime, fill = media_consumo_finsemana)) +
  geom_tile() +
  labs(title = "Mapa de calor del consumo de alcohol fines de semana",
       x = "Tiempo de estudio (Horas)",
       y = "Tiempo libre (1 - Muy bajo a 5 - Muy alto)",
       fill = "Media de consumo de alcohol") +
  scale_fill_gradient(low = "white", high = "blue") +
  theme_minimal()
```

## Limpieza
(Se queda en blanco de momento)

## Primera minería de datos
En esta sección, realizamos una minería de datos a priori, con el objetivo de encontrar reglas de asociación.
Sin embargo, nos encontramos con un problema, ya que el dataset estaba bastante desbalanceado y había muchas
clases. Por ello, tras este apartado decidimos realizar una transformación (que en principio creimos que 
no era necesaria) para poder trabajar con un dataset más equilibrado.
### Asociación
```{r}
install.packages("arules")
library(arules)
install.packages("caret")
library(caret)
install.packages("FSelector")
library(FSelector)
```

## Cuando se reorganice el documento, esto hay que subirlo a preprocesamiento :)
```{r}
# Descartar la columna 'Dalc' del dataset
df_association <- df %>%
  mutate(Dalc = as.factor(Dalc),
         Walc = as.factor(Walc))
df_asociation_walc <- df_association[, -which(names(df_association) == "Dalc")]
df_asociation_dalc <- df_association[, -which(names(df_association) == "Walc")]

```

```{r}
# Ejecutar el algoritmo Apriori
# rules <- apriori(df_asociation_dalc, parameter = list(supp = 0.01, conf = 0.8))

rules <- apriori(df_asociation_dalc,
                 parameter = list(supp = 0.05, conf = 0.8, maxlen = 3),
                 appearance = list(rhs = paste("Dalc=", c("1","2","3", "4", "5"), sep="")))

# Inspeccionar las primeras reglas generadas
inspect(head(rules))
```

```{r}
# Filtrar por elevación
rules_lift <- subset(rules, lift > 1.2)

# Ordenar por confianza
rules_sorted <- sort(rules_lift, by = "confidence", decreasing = TRUE)

# Inspeccionar reglas filtradas y ordenadas
inspect(head(rules_sorted, 10))

```

```{r}
install.packages("arulesViz")
library(arulesViz)

# Visualización básica
plot(rules_sorted)

# Gráfico interactivo
plot(rules_sorted, method = "graph", engine = "htmlwidget")

```

En este caso, vamos a buscar reglas de asociación para el consumo de alcohol entre
semana para valores 3, 4 y 5. Esto debido a que como se observó anteriormente, con
un soporte y confianza mayores solo se obtienen reglas relacionadas con consumo bajo 
de alcohol, lo cual no ayuda a tener referencia de todas las clases.
```{r}
# Ejecutar el algoritmo Apriori
# rules <- apriori(df_asociation_dalc, parameter = list(supp = 0.01, conf = 0.8))

rules <- apriori(df_asociation_dalc, 
                 parameter = list(supp = 0.001, conf = 0.6, maxlen = 3),
                 appearance = list(rhs = paste("Dalc=", c( "3", "4", "5"), sep="")))

# Inspeccionar las primeras reglas generadas
inspect(head(rules))
```

```{r}
rules_lift <- subset(rules, lift > 1.2)

rules_sorted <- sort(rules_lift, by = "confidence", decreasing = TRUE)

inspect(head(rules_sorted, 10))

```

```{r}
# Visualización básica
plot(rules_sorted)

# Gráfico interactivo
plot(rules_sorted, method = "graph", engine = "htmlwidget")

```

Como se puede observar, las reglas de asociación obtenidas no son muy útiles, ya que
la mayoría de las reglas tienen una confianza muy baja. Esto se debe a que el dataset
está muy desbalanceado, y la mayoría de las instancias pertenecen a la clase 1 de consumo
de alcohol entre semana. Por ello, vamos a realizar una transformación para equilibrar
el dataset y volver a realizar la minería de datos.

## Transformación
Como se puede observar, el dataset está desbalanceado, por lo que se nos plantean varias casuísticas, primeramente se han realizado algunas transoformaciones,
como la creación de dos nuevas columnas, una para el consumo de alcohol diario (Dalc) y otra para el consumo de alcohol durante los fin de semanas (Walc). En estas
nuevas columnas se han agrupado las diferentes frecuencias de consumo, siendo True si se consume entre 3,4 o 5, o False si está entre 1 y 2 entre semana y,  True si se consume entre 4 o 5 y False si está entre 1, 2 y 3 en fin de semana .

```{r}
df <- df %>%
  mutate(Hdalc = Dalc >= 2,
         Hwalc = Walc >= 3)

df <- df %>%
  select(-Dalc, -Walc)

df$Hdalc <- as.integer(df$Hdalc)
df$Hwalc <- as.integer(df$Hwalc)

# Printea cuantos valores hay de cada clase
table(df$Hdalc)
table(df$Hwalc)
```

## Segunda minería de datos
Tras realizar la transformación, volvemos a realizar la minería de datos a priori para encontrar reglas de asociación.
### Asociación
#### Consumo de alcohol entre semana
```{r}
# Descartar la columna 'Dalc' del dataset
df_association <- df %>%
  mutate(Hdalc = as.factor(Hdalc),
         Hwalc = as.factor(Hwalc))
df_asociation_hwalc <- df_association[, -which(names(df_association) == "Hdalc")]
df_asociation_hdalc <- df_association[, -which(names(df_association) == "Hwalc")]

```

```{r}
# Ejecutar el algoritmo Apriori

rules <- apriori(df_asociation_hdalc, 
                 parameter = list(supp = 0.05, conf = 0.7),
                 appearance = list(rhs = paste("Hdalc=", c("1"), sep="")))

# Inspeccionar las primeras reglas generadas
inspect(head(rules))
```  

```{r}
# Filtrar por elevación
rules_lift <- subset(rules, lift > 1.2)

# Ordenar por confianza
rules_sorted <- sort(rules_lift, by = "confidence", decreasing = TRUE)

# Inspeccionar reglas filtradas y ordenadas
inspect(head(rules_sorted, 10))

```

```{r}
# Visualización básica
plot(rules_sorted)

# Gráfico interactivo
plot(rules_sorted, method = "graph", engine = "htmlwidget")

```

#### Consumo de alcohol en fin de semana
```{r}
# Ejecutar el algoritmo Apriori

rules <- apriori(df_asociation_hwalc, 
                 parameter = list(supp = 0.05, conf = 0.8),
                 appearance = list(rhs = paste("Hwalc=", c("1"), sep="")))

# Inspeccionar las primeras reglas generadas
inspect(head(rules))
```  

```{r}
# Filtrar por elevación
rules_lift <- subset(rules, lift > 1.2)

# Ordenar por confianza
rules_sorted <- sort(rules_lift, by = "confidence", decreasing = TRUE)

# Inspeccionar reglas filtradas y ordenadas
inspect(head(rules_sorted, 10))

```

```{r}
# Visualización básica
plot(rules_sorted)

# Gráfico interactivo
plot(rules_sorted, method = "graph", engine = "htmlwidget")

```
